最高法院刑事判決　　　　　　　　　　　　　　　九十一年度台上字第一八五五號
　　上　訴　人　甲○○
右上訴人因違反毒品危害防制條例案件，不服台灣高等法院高雄分院中華民國九十一
年一月十六日第二審判決（九十年度上訴字第一八二六號，起訴案號：台灣高雄地方
法院檢察署八十九年度偵字第二七七三二號），提起上訴，本院判決如左：
    主  文
原判決撤銷，發回台灣高等法院高雄分院。
    理  由
本件原判決認定上訴人甲○○基於意圖販賣營利之犯意，於民國八十九年十一月下旬
某日，在桃園縣桃園市○○路附近某處，以新台幣（下同）九十萬元許之代價，向綽
號「振榮」姓名年籍不詳之男子購入第一級毒品海洛因磚二塊（上訴人自稱購入時約
十八台兩重），伺機販賣，於同年十二月七日二十三時許，駕駛車號Ζ六｜三五０八
號自小客車，搭載無犯意聯絡之女友王美華，攜帶上開毒品海洛因前往同巿宏昌十二
街與泰昌十一街口附近，囑王美華駕車離去投宿旅館，而將上開毒品先藏置於同巿泰
昌十一街一一二號無人使用之處所前信箱面板內。而後再至同巿宏昌十三街六二四號
「快活林汽車旅館」二０七室與王美華會合，旋即外出，因遭法務部調查局高雄市調
查處人員（下稱高雄市調查處）全程監控，而於同年月八日二時許，在上開汽車旅館
門口，當場查獲上訴人身上所持有第一級毒品海洛因一小包毛重約零點五公克，再循
線查獲前述上訴人意圖販賣而暫藏於上開信箱面板中之海洛因磚二塊，加計身上查獲
之一小包毒品海洛因，共淨重六百四十六點九七公克、包裝重十六點五六公克、純度
百分之八十一點六、純質淨重共計五百二十七點九三公克等情。因而撤銷第一審科刑
判決，改判論處上訴人販賣第一級毒品，累犯罪刑（無期徒刑），固非無見。
惟查(一)、證據雖已調查，若尚有與待證事實有重要關係，在客觀上認為應行調查之證
據，又非不易調查或不能調查，而未依法加以調查，率予判決者，即有刑事訴訟法第
三百七十九條第十款規定所稱應於審判期日調查之證據而未予調查之違法。本件原判
決以台灣高雄看守所暨其附設勒戒所函及檢送之入所健康檢查表、受觀察勒戒人戒斷
症狀觀察紀錄表，與台灣屏東戒治所函暨健康檢查記錄表等資料認定上訴人施用毒品
期間尚短，無須大量毒品解癮云云。然卷查上訴人於本件被查獲之前，曾於八十九年
十月十九日因違反毒品危害防制條例案件經移送台灣台北地方法院檢察署偵查，被通
緝在案；同月間又因相同案件，被移送台灣彰化地方法院檢察署偵查在案；此次於同
年十二月八日經高雄市調查處查獲，所採尿液，送檢驗結果呈嗎啡陽性反應，經送觀
察勒戒結果，認有繼續施用毒品之傾向，由第一審法院裁定令入戒治處所施以強制戒
治，至九十年七月二十七日始裁定停止戒治，有台灣高等法院被告全國紀錄表及高雄
市調查處刑事案件移送書在卷可稽（見偵查卷第五十一頁、原審卷第三十七、三十八
頁）。原判決對於上揭有利於上訴人之證據，未加審酌，遽行認定上訴人並非大量施
用毒品且依賴毒品甚深之人，已有未合。且上訴人於原審辯稱海洛因毒癮表現最嚴重
是在斷用後一至五天內，伊至屏東戒治所觀察勒戒時已有約二個月未施用海洛因，故
無毒癮表現。另上揭台灣高雄看守所之健康檢查表係記載身體有無疾病，伊曾告知檢
查人員伊有毒癮發作情形，但彼等回覆此非身體上之疾病，故不予記載於健康紀錄表
上，請求調取八十九年十二月八日至同年月十一日止，伊入所毒癮表現，及查明當時
禁見房班主任（阿國）姓名及地址，並予以傳訊（見原審卷第五十三、五十四頁）。
上訴人聲請調查之證據，與待證之事實確有重要關係，而又非不易調查或不能調查者
，則為明瞭案情起見，自應盡職權能事，踐行調查之程序，原法院雖於判決理由內記
載無調查之必要，惟仍係審判期日應行調查之證據而未予調查，其判決難謂適法。(二)
、上訴人此次於八十九年十二月八日被高雄市調查處查獲時，所採尿液，既驗出有嗎
啡陽性反應，而被查扣之毒品海洛因磚二塊，依原判決事實所認定上訴人又係於同年
十一月下旬所購得，則上訴人所施用之海洛因另有來源？抑係取自上揭海洛因磚？其
每次吸食量多少？原審未予究明，遽行認定上訴人購買上揭二塊係專供販賣用，亦嫌
速斷。(三)、毒品危害防制條例第十八條第一項之規定，得諭知沒收銷燬之者，以查獲
之毒品及專供製造或施用毒品之器具為限，至於毒品之外包裝，係用於包裹毒品，防
止其裸露、潮濕，便於攜帶運送販賣，係供運輸、販賣毒品所用之物，應依同條例第
十九條第一項之規定宣告沒收，方屬適法。原判決將扣案海洛因二塊之外包裝（重一
六‧五六公克）認係毒品，一併諭知沒收銷燬之，亦有違誤。上訴意旨，執以指摘原
判決不當，尚非無理由，應認原判決有撤銷發回更審之原因。
據上論結，應依刑事訴訟法第三百九十七條、第四百零一條，判決如主文。
中      華      民      國    九十一    年      四      月      四      日
                              最高法院刑事第二庭
                                  審判長法官  洪  清  江
                                        法官  李  伯  道
                                        法官  呂  丹  玉
                                        法官  陳  世  淙
                                        法官  洪  佳  濱
      右正本證明與原本無異
                                              書  記  官
中      華      民      國    九十一    年      四      月     十一     日
